臺灣臺中地方法院刑事判決
110年度訴字第2084號
公  訴  人  臺灣臺中地方檢察署檢察官
被      告  董南豪




上列被告因違反毒品危害防制條例等案件，經檢察官提起公訴（
110年度偵字第28019號），因被告於準備程序中就被訴事實為有
罪之陳述，本院合議庭裁定由受命法官獨任進行簡式審判程序，
判決如下：
    主    文
甲○○轉讓第一級毒品，處有期徒刑柒月。
    犯罪事實
一、甲○○明知海洛因、甲基安非他命分別係毒品危害防制條例所
    列管之第一、二級毒品，且甲基安非他命亦屬藥事法所列管
    之禁藥，依法均不得持有、轉讓，竟基於轉讓第一級毒品及
    轉讓禁藥之犯意，於民國110年4月23日晚間10時許，在陳厚
    佑位在臺中市○○區○○路000號之居處前，無償轉讓毛重0.05
    公克之海洛因及毛重0.1公克之甲基安非他命予陳厚佑施用
    。
二、案經臺中市政府警察局第六分局報告臺灣臺中地方檢察署檢
    察官偵查起訴。
    理    由
一、本案被告甲○○所犯係死刑、無期徒刑、最輕本刑為3年以上
    有期徒刑以外之罪，其於準備程序中就前揭被訴事實為有罪
    之陳述，經本院告知簡式審判程序之旨，並聽取公訴人、被
    告之意見後，經裁定進行簡式審判程序審理，則本案證據之
    調查，依刑事訴訟法第273條之2規定，自不受同法第159條
    第1項、第161條之2、第161條之3、第163條之1及第164條至
    第170條規定之限制。　　
二、上揭犯罪事實，業據被告於警詢、偵訊、本院準備程序及審
    理時均坦承不諱（見偵卷第45至50頁、第115至116頁、本院
    卷第58頁、第142頁、第152頁），核與證人陳厚佑於警詢、
    偵訊時證述之情節大致相符（見偵卷第51至56頁、第57至61
    頁、第127至128頁），並有員警職務報告（見偵卷第43至44
    頁）、證人陳厚佑之指認犯罪嫌疑人紀錄表（見偵卷第63至
    67頁）、監視器翻拍照片（見偵卷第71至77頁）、證人陳厚
    佑與被告甲○○之LINE對話紀錄截圖（見偵卷第77至83頁）在
    卷可稽，足認被告上開任意性之自白與事實相符，應可採信
    。本案事證明確，被告犯行洵堪認定，應予依法論科。
三、論罪科刑：
㈠、按海洛因為毒品危害防制條例第2 條第2 項第1 款所列管之
    第一級毒品；甲基安非他命為毒品危害防制條例第2 條第2 
    項第2 款所列管之第二級毒品，亦屬藥事法第22條第1 項第
    1 款所列管之禁藥。故行為人明知為禁藥即甲基安非他命而
    轉讓予他人者，其轉讓行為同時該當於毒品危害防制條例第
    8條第2項之轉讓第二級毒品罪及藥事法第83條第1項之轉讓
    禁藥罪，屬法條競合，應依重法優於輕法、後法優於前法等
    法理，擇一處斷。而藥事法第83條第1項轉讓禁藥罪之法定
    本刑，較毒品危害防制條例第8條第2項轉讓第二級毒品罪之
    法定本刑為重，是轉讓甲基安非他命之第二級毒品，除轉讓
    達一定數量（依「轉讓毒品加重其刑之數量標準」規定，轉
    讓第二級毒品達淨重10公克以上）；或成年人對未成年人為
    轉讓行為；或對孕婦為轉讓行為，依毒品危害防制條例第8
    條第6項、第9條各有加重其刑至2分之1之特別規定，而應依
    該加重規定處罰者外，均應依藥事法第83條第1 項之規定處
    罰。又按行為人轉讓甲基安非他命（未達法定應加重其刑之
    一定數量）予成年男子，同時該當藥事法第83條第1 項轉讓
    禁藥罪及毒品危害防制條例第8條第2 項轉讓第二級毒品罪
    之構成要件，應依重法優於輕法之原則，擇較重之轉讓禁藥
    罪論處（最高法院109年度台上大字第1089號裁定可參）。
㈡、經查，陳厚佑為53年8月出生之男性（見偵卷第51頁），於被
    告轉讓甲基安非他命予其時業已成年，且被告轉讓之甲基安
    非他命數量為毛重0.1公克，尚未達於毒品危害防制條例第8
     條第6 項所定之一定數量，自無應依毒品危害防制條例第8
     條第6 項、第9 條第1 項、第2 項等規定加重其刑之情形
    ，依前揭說明之法條競合適用結果，就本案被告轉讓甲基安
    非他命予陳厚佑之犯行部分，應依藥事法第83條第1 項規定
    處罰。
㈢、核被告所為，係犯毒品危害防制條例第8 條第1 項之轉讓第
    一級毒品罪，及藥事法第83條第1 項之轉讓禁藥罪。其轉讓
    前持有第一級毒品海洛因之低度行為，為其轉讓之高度行為
    吸收，不另論罪；其轉讓禁藥甲基安非他命之犯行，因與轉
    讓第二級毒品犯行經法條競合適用之結果，僅能論以藥事法
    第83條第1 項之轉讓禁藥罪，已如前述，則高度之轉讓行為
    既已依藥事法加以處罰，依法律適用完整性之法理，其轉讓
    前低度之持有行為，自不能再行割裂適用毒品危害防制條例
    加以處罰，且藥事法對於持有禁藥之行為未設有處罰規定，
    則本案自不生被告持有、轉讓禁藥甲基安非他命間之低度、
    高度行為論罪之問題，附此敘明。
㈣、被告於同一時間、地點，同時轉讓第一級毒品海洛因、禁藥
    甲基安非他命予陳厚佑，核屬以一行為同時觸犯上開2 罪名
    ，為想像競合犯，應依刑法第55條前段規定，從一重之轉讓
    第一級毒品罪處斷。
㈤、被告前因違反毒品危害防制條例案件，經本院以108年度訴字
    第1313號判決判處有期徒刑8月、4月，均已確定，並經本院
    以108年度聲字第4229號裁定合併定其應執行刑為有期徒刑1
    0月確定，於109年7月14日縮刑期滿執行完畢等情，有臺灣
    高等法院被告前案紀錄表附卷可參。被告固有上開有期徒刑
    執行完畢等前科紀錄之素行，惟公訴意旨並未就被告構成累
    犯之事實及應加重其刑之事項具體指出證明方法，本案自不
    能逕論以刑法第47條第1項所指累犯或依該規定加重其刑，
    爰僅於本判決後述依刑法第57條科刑時一併衡酌被告之前揭
    素行（最高法院110年度台上字第5660號判決意旨參照）。
㈥、被告於偵查、審判中就本案轉讓第一級毒品犯行均自白不諱
    ，應依毒品危害防制條例第17條第2 項規定減輕其刑。
㈦、被告固於偵查中供稱其本案轉讓之第一級毒品海洛因、禁藥
    甲基安非他命，均係其於110年4月15日5時23分許，在臺中
    市○○區○○路0段000號全家超商外向劉興邦所購得等語，然被
    告所述其向劉興邦購買第一級毒品海洛因之事實，業據臺灣
    臺中地方檢察署（下稱臺中地檢署）檢察官因犯罪嫌疑不足
    而以110年度偵字第24784號、第26585號為不另為不起訴處
    分在案，有該起訴書在卷可查（見本院卷第125至127頁），
    難認被告就其轉讓之第一級毒品海洛因部分有供出毒品來源
    因而查獲之情形，自無從適用毒品危害防制條例第17條第1
    項之減刑規定。另被告上開供出向劉興邦購買禁藥甲基安非
    他命之事實，業經臺中地檢署檢察官以110年度偵字第24784
    號、第26585號提起公訴，且行為人轉讓同屬禁藥之第二級
    毒品甲基安非他命（未達法定應加重其刑之一定數量）予成
    年人（非孕婦），雖應擇較重之藥事法第83條第1項轉讓禁
    藥罪論處，倘被告符合毒品危害防制條例第17條第1項規定
    之要件，亦應適用該條項規定減輕或免除其刑（最高法院11
    0年度台上字第552號判決意旨參照），是被告所犯轉讓禁藥
    罪原應依毒品危害防制條例第17條第1項規定減輕其刑，但
    本案係從一重論以轉讓第一級毒品罪，為予適度評價，爰於
    本判決後述依刑法第57條科刑時一併衡酌該部分減輕其刑事
    由。
㈧、爰審酌被告無視毒品之危害性，任意轉讓海洛因、甲基安非
    他命予陳厚佑施用，助長毒品流通及施用之風氣，顯然漠視
    法令，實應非難。惟念被告本案轉讓之毒品數量甚微，流散
    毒害之程度尚屬有限，且被告犯後始終坦承犯行，並供出禁
    藥甲基安非他命之來源，犯後態度良好，兼衡被告於審理中
    自述之學歷、工作情形、家庭經濟狀況等一切情狀，量處如
    主文所示之刑。
據上論斷，應依刑事訴訟法第273 條之1 第1 項、第299 條第1 
項前段，毒品危害防制條例第8 條第1 項、第17條第2 項，藥事
法第83條第1 項，刑法第11條、第55條，判決如主文。
本案經檢察官陳祥薇提起公訴，檢察官乙○○到庭執行職務。
中　　華　　民　　國　　111 　年　　6 　　月　　17　　日
                  刑事第三庭  法  官  簡志宇
以上正本證明與原本無異。　　　　　　　　　
如不服本判決應於收受本判決後20日內向本院提出上訴書狀，並
應敘述具體理由。其未敘述上訴理由者，應於上訴期間屆滿後20
日內向本院補提理由書狀（均須按他造當事人之人數附繕本）「
切勿逕送上級法院」。
                              書記官  林勝彥
中　　華　　民　　國　　111 　年　　6 　　月　　17　　日
附錄本案論罪科刑法條
◎毒品危害防制條例第8 條第1 項
轉讓第一級毒品者，處1 年以上7 年以下有期徒刑，得併科新臺
幣100 萬元以下罰金。
◎藥事法第83條第1 項
明知為偽藥或禁藥，而販賣、供應、調劑、運送、寄藏、牙保、
轉讓或意圖販賣而陳列者，處7 年以下有期徒刑，得併科新臺幣
 5,000 萬元以下罰金。